【裁判字號】    99,台上,210
【裁判日期】    990128
【裁判案由】    損害賠償
【裁判全文】
最高法院民事判決              九十九年度台上字第二一０號
上  訴  人  大井泵浦工業股份有限公司
法定代理人  乙○○
訴訟代理人  蔣文正律師
被 上訴 人  葛蘭富泵浦股份有限公司
法定代理人  甲○○
訴訟代理人  林開福律師
上列當事人間請求損害賠償事件，上訴人對於中華民國九十七年
十二月三十一日台灣高等法院台中分院判決（九十七年度訴易字
第五八號），提起上訴，本院判決如下：
    主  文
上訴駁回。
上訴訴訟費用由上訴人負擔。
    理  由
本件被上訴人主張：原審共同被告邱坤懋原係任職於伊處之員工
，嗣轉至上訴人處任職。而伊與上訴人均係經營泵浦暨其零件銷
售、安裝、保養及經銷等事業，具有同業競爭關係之公司。乃邱
坤懋明知伊在與客戶交易前，均曾製作記載型號、價格之「報價
／訂貨確認單」（下稱報價單），交客戶參考，且考量與各個客
戶往來時間、訂購數量等不同之因素，各該報價與實際貨品銷售
價格，並非統一或固定。竟於任職上訴人之台中營業處經理期間
，在未得伊之授權下，先後於民國九十六年一月及二月間將伊原
致客戶「達佛羅企業有限公司（下稱達佛羅公司）」之「報價單
」上客戶名稱分別變造為「福碩（即福碩科技實業股份有限公司
，下稱福碩公司），蘇有平經理」、「大立（即大立機械工業股
份有限公司），張麗珍採購」、「高峰（即高峰工業股份有限公
司），游麗紅採購」、……「程泰機械股份有限公司」等十四家
公司（下稱福碩公司等十四家公司）後，再將之傳真至上開各公
司。因其變造報價單之價格較伊與客戶間之通常交易價格為低，
造成客戶誤認該報價單之價格為伊之報價，而有所質疑，要求伊
以同樣之價格進行交易，致伊與各該公司間之交易信用及商譽受
有損害。邱坤懋既為上訴人之經理人，其所犯行使變造文書罪，
又經刑事法院判處罪刑在案，上訴人對其不法行為，依民法第二
十八條、第一百八十八條規定，即應負連帶損害賠償責任。爰提
起刑事附帶民事訴訟，依同法第一百九十五條第一項規定，求為
命上訴人與邱坤懋連帶給付（賠償）非財產上損害新台幣（下同
）六十萬元及自訴狀繕本送達翌日（九十七年三月二十六日）起
加付法定遲延利息暨於工商時報、中國時報之頭版均以二十公分
十五公分之版面刊登如原判決附件（下稱附件）之「道歉啟事
」各一天之判決（原審駁回被上訴人逾前述部分之請求及判命邱
坤懋給付部分，均未據聲明不服，已告確定，不在本院審理範圍
）。
上訴人雖辯稱：邱坤懋自行經營華樂士泵浦股份有限公司（下稱
華樂士公司），其變造報價單為個人行為，並非執行伊之經理人
職務行為，與伊無關。且伊與邱坤懋間僅為經銷關係，亦不應與
其負連帶損害賠償責任。又伊為法人，被上訴人依民法第一百九
十五條第一項規定，請求伊給付非財產上損害，尤屬無據云云，
惟經原審斟酌全辯論意旨及調查證據之結果，認定：原審共同被
告邱坤懋於九十六年一、二月擔任上訴人之經理職務期間，確未
得被上訴人之同意或授權而變造如原判決附件二至十五之報價單
後，將之傳真至與被上訴人有生意往來之福碩公司等十四家公司
，用以表示係被上訴人所為之報價，而以故意行使變造私文書之
不法行為，侵害被上訴人之商譽、信用及商機致其受有損害，邱
坤懋自應依民法第一百八十四條規定負侵權行為損害賠償責任。
而邱坤懋為上訴人之經理人，其代表上訴人執行該職務之侵權行
為，上訴人亦應依民法第二十八條、第一百八十八條規定，與邱
坤懋負連帶損害賠償責任。審酌該行為使與被上訴人交易之十四
家客戶對其產生不信用，致被上訴人之商譽及信用遭受重大損害
，僅登報道歉尚不足以回復其名譽及信用。暨被上訴人之資本額
一千萬元，有多次獲頒統一發票績優營業人；及上訴人之資本額
為一億五千萬元，其與邱坤懋所簽訂委任契約內有每月提撥金額
之約定並有匯款三十七萬元至一百五十萬元不等金額之記錄，以
及被上訴人信用受損害之程度等情狀，認被上訴人除得請求上訴
人與邱坤懋刊登道歉啟事外，其請求賠償非財產上之損害六十萬
元，亦屬相當。因而為上訴人應與邱坤懋連帶給付（賠償）被上
訴人六十萬元之本息，並於工商時報、中國時報之頭版，均以二
十公分十五公分之版面刊登如附件所示之道歉啟事各一天之判
決，經核於法洵無違誤。上訴意旨，猶就原審取捨證據、認定事
實及解釋契約之職權行使，指摘原判決對其不利部分為不當，求
予廢棄，非有理由。又本件為連帶債務之訴訟，連帶債務人中之
上訴人一人提起第三審上訴，為無理由，依本院三十三年上字第
四八一○號判例之反面解釋，並無民事訴訟法第五十六條第一款
規定之適用，其上訴效力尚不及於未上訴之其餘連帶債務人即原
審共同訴訟人邱坤懋，自無庸將之併列為上訴人，附此指明。
據上論結，本件上訴為無理由。依民事訴訟法第四百八十一條、
第四百四十九條第一項、第七十八條，判決如主文。
中    華    民    國  九十九  年    一    月  二十八  日
                      最高法院民事第三庭
                          審判長法官  蘇  茂  秋
                                法官  陳  碧  玉
                                法官  王  仁  貴
                                法官  張  宗  權
                                法官  葉  勝  利
      本件正本證明與原本無異
                                      書  記  官
中    華    民    國  九十九  年    二    月    九    日
                                                      v

司法院資訊處製作；財團法人民間司法改革基金會備份。
